【裁判字號】    97,簡上,503
【裁判日期】    971231
【裁判案由】    詐欺
【裁判全文】
臺灣臺北地方法院刑事判決             97年度簡上字第503號
上  訴  人  乙○○
即  被  告
選任辯護人  張金盛律師
上列上訴人因被告詐欺案件，不服中華民國97年9 月30日本院97
年度簡字第3546號第一審刑事簡易判決（聲請簡易判決處刑案號
：臺灣臺北地方法院檢察署97年度偵字第12605 、13451 、1544
6 號）提起上訴，本院管轄之第二審合議庭判決如下：
    主  文
原判決撤銷。
乙○○幫助意圖為自己不法之所有，以詐術使人將本人之物交付
，處有期徒刑月，如易科罰金，以新臺幣壹仟元折算壹日。緩
刑貳年。
    事  實
一、乙○○可預見將自己銀行帳戶存摺、金融卡及密碼提供他人
    使用，可能遭不詳之人利用遂行詐欺犯罪，而隱匿他人犯罪
    所得財物或財產利益之流向，竟仍不違背其本意，而基於幫
    助他人詐欺取財之未必故意，於民國97年4 月11日，將其第
    一商業銀行信維分行帳號00000000000 號帳戶、國泰世華商
    業銀行光復分行000-000000000000號帳戶之存摺及晶片金融
    卡，在臺北市捷運西門站第6 號出口前，交付予友人余冠廷
    （經檢察官通緝中），並告以金融卡密碼供余冠廷使用，余
    冠廷則在捷運站附近麥當勞速食店內，交付乙○○新臺幣（
    下同）1 萬元作為報酬。嗣某不詳姓名年籍之女子，基於不
    法所有之意圖，分別於97年4 月11日晚間8 時許、12日下午
    2 時20分許、12日下午2 時56分許，撥打電話予丁○○、甲○○、丙○○，佯稱係「東森購物台」及「花道家網路購物
    」之工作人員，並表示購物時之分期付款設定有誤，須至提
    款機依其指示操作解除設定云云，使丁○○、甲○○、丙○○陷於錯誤，分別於97年4 月11日晚間10時許、97年4 月12
    日下午2 時40分許、97年4 月12日下午3 時9 分許，依不詳
    女子之指示，轉帳97,000元、3,000 元、16,201元、13,112
    元（每筆另加計手續費17元）至乙○○出售之前揭2 帳戶內
    ，旋遭不詳之人提領一空。嗣因丁○○、甲○○、丙○○發
    覺受騙而報警，始循線查悉上情。
二、案經被害人丁○○、甲○○、丙○○訴由臺北市政府警察局
    松山分局、大安分局移請臺灣臺北地方法院檢察署檢察官偵
    查並聲請簡易判決處刑。
    理  由
一、上開犯罪事實，訊據被告乙○○於警詢、偵訊及本院訊問時
    坦承不諱（見97年度偵字第15446 號卷第14至16頁、第47頁
    、97年度偵字第12605 號卷第31至32頁、97年度偵字第1345
    1 號卷第5 至6 頁、本院卷），且經被害人丁○○、甲○○
    、丙○○於警詢時指述明確（見97年度偵字第15446 號卷第
    5 至6 頁、97年度偵字第12605 號卷第20至22頁、97年度偵
    字第13451 號卷第8 至9 頁、97年度偵字第12605 號卷第20
    至21頁），並有第一商業銀行信維分行97年5 月8 日（97）
    一信維字第65號函檢附被告開立之帳號00000000000 號帳戶
    未登摺帳項查詢清單、各類存款開戶暨往來業務項目申請書
    、身分證、駕駛執照影本及國泰世華商業銀行光復分行97年
    4 月25日（97）國世光復字第0970000079號函檢附被告開立
    之000-000000000000號帳戶印鑑卡、身分證、健保卡、法定
    代理人同意書暨身分證、客戶存款資料查詢、存摺存款交易
    查詢、交易明細資料附卷可稽（見97年度偵字第15446 號卷
    第17至21頁、97年度偵字第13451 號卷第13至22頁、97年度
    偵字第12605 號卷第8 至18頁），亦經甲○○提出自動櫃員
    機交易明細表3 張在卷可考（見97年度偵字第12605 號卷第
    23頁），是被告任意性之自白，有上開各項證據佐證，堪認
    與事實相符，可以採信。綜上，本案事證明確，被告提供帳
    戶幫助他人遂行詐欺犯行，洵堪認定，應予依法論罪科刑。
二、查被告僅交付存摺、金融卡及密碼予余冠廷，而對其後某姓
    名年籍不詳之人之詐欺犯行提供助力，並無共同實施詐欺犯
    行之犯意聯絡或行為分擔，亦即，被告所實施者，非屬詐欺
    犯行之構成要件行為，應係幫助犯。是核被告所為，係刑法
    第339 條第1 項詐欺取財罪之幫助犯，依刑法第30條第2 項
    規定，應依正犯之刑減輕之。至撥打電話詐騙丁○○、甲○○、丙○○之人、使用被告出售之金融卡提領款項之人，雖
    有利用被告出售之帳戶詐欺財物，惟既均未緝獲到案說明，
    究為1 人化名單獨犯罪或為數人共同犯罪，無從認定，縱為
    數人犯罪，尚查無證據可證渠等有何犯意聯絡或行為分擔，
    亦無證據足以佐證。故就正犯部分，不遽認為共同正犯，仍
    以單獨正犯論。又被告以1 出售帳戶之行為，幫助某年籍姓
    名不詳之人於97年4 月11日、12日分別詐騙丁○○、甲○○
    、丙○○3 人之財物，侵害數法益，為想像競合犯，應以1
    幫助詐欺取財罪論處。原審適用刑事訴訟法第449 條第1 項
    前段、第3 項、第454 條第2 項、刑法第30條第1 項、第2
    條、第339 條第1 項、第28條、第41條第1 項前段、刑法施
    行法第1 條之1 第1 項、第2 項前段等規定，其認事用法量
    刑固非無據；然本件尚無積極證據足證本案正犯為1 人或數
    人、縱係數人究有無犯意聯絡及行為分擔，且被告之幫助行
    為侵害數法益，應論以想像競合犯，均如前述。則原審誤認
    為共同正犯及漏未論以想像競合犯，自有違誤，應由本院將
    原判決撤銷予以改判。
三、爰審酌：(一)被告可預見將自己帳戶交給他人使用，可能遭利
    用遂行詐欺犯罪，竟仍貪圖1 萬元之代價，將帳戶出售給余
    冠廷使用，造成丁○○、甲○○、丙○○3 人受有財產上損
    害合計將近13萬元，無從追償；(二)惟余冠廷係被告同學，故
    被告對其警覺心較低，其犯罪手段及惡性尚非嚴重；(三)且被
    告年紀猶輕，犯罪後坦承犯行，並與丁○○、丙○○達成和
    解，經丁○○、丙○○表示不再追究；另甲○○因恐再遭詐
    騙而遲未與被告和解，其賠償金16,218元已經被告提存於臺
    灣宜蘭地方法院，此有丁○○、丙○○之和解書、印鑑證明
    各1 份及國庫存款收款書、提存書附卷可按（見本院卷第34
    至37頁、第47至48頁），被告深有悔意等一切情狀，量處被
    告有期徒刑3 月，並諭知易科罰金之折算標準。
四、又查，被告前未曾受有期徒刑以上刑之宣告，此有臺灣高等
    法院被告前案紀錄表在卷足徵（見本院卷第43至44頁），因
    一時失慮致罹刑典，已與被害人丁○○、丙○○達成和解，
    甲○○部分之賠償金亦已提存在院，信被告經此偵審程序及
    論罪科刑之教訓後，當知所警惕而無再犯之虞，本院認前開
    宣告之刑，以暫不執行為適當，併予宣告緩刑2 年，以啟自
    新。
據上論斷，應依刑事訴訟法第455 條之1 第1 項、第3 項、第36
9 條第1 項前段、第364 條、第299 條第1 項前段，刑法第30條
第1 項、第2 項、第339 條第1 項、第55條、第41條第1 項前段
、第74條第1 項第1 款，刑法施行法第1 條之1 ，判決如主文。
本案經檢察官簡逸薇到庭執行職務。
中    華    民    國    97    年    12    月    31    日
                  刑事第六庭審判長  法  官  張永宏
                                    法  官  林孟皇
                                    法  官  林晏如
上正本與原本無異。
不得上訴。
                                    書記官  楊盈茹
中    華    民    國    98    年    1     月    5     日


司法院資訊處製作；財團法人民間司法改革基金會備份。
